【裁判字號】    95,花易,12
【裁判日期】    950904
【裁判案由】    詐欺
【裁判全文】
臺灣花蓮地方法院刑事判決              95年度花易字第12號
    公  訴  人  臺灣花蓮地方法院檢察署檢察官
    被      告  甲○○
上列被告因詐欺案件，經檢察官聲請以簡易判決處刑（95年度偵
緝字第83號），本院認有刑事訴訟法第451條之1第4 項但書之情
形，不應適用簡易程序，而改依通常程序審理，茲判決如下：
    主  文
甲○○無罪。
    理  由
一、公訴意旨略以：被告甲○○基於幫助詐欺之犯意，明知丁○○（業經檢察官以本案與丁○○前經判決確定之詐欺案件有
    連續犯之裁判上一罪關係為由，為不起訴處分）以電腦網路
    連結雅虎奇摩拍賣網站後，利用網路賣家曾培翔在網站上拍
    賣筆記型電腦之機會，偽以不知情之曾培翔名義與網路上有
    意購買之乙○○聯繫，表示其可以新臺幣（下同）39000元
    之價格出售上開筆記型電腦1台，丁○○實則無販售筆記型
    電腦之真意，其所為僅係要詐取乙○○之金錢，被告猶提供
    其在雲林縣長北郵局開設、帳號為0000000號之帳戶供丁○○作為詐騙工具，嗣後乙○○果信以為真而陷於錯誤，於民
    國93年10月21日上午9時許依照丁○○之指示將39000元如數
    匯進其指定之上開被告帳戶內，再由被告於同日，在位於花
    蓮縣花蓮市○○路835號之花蓮區中小企業銀行提款機前，
    分別提領20000元、19000元與丁○○，因認被告涉有刑法第
    339條第1項之幫助詐欺罪嫌云云。
二、按犯罪事實應依證據認定之，無證據不得認定犯罪事實；又
    不能證明被告犯罪者，應諭知無罪之判決，刑事訴訟法第15
    4條第2項、第301條第1項分別定有明文。再所謂認定犯罪事
    實之證據，係指足以認定被告確有犯罪行為之積極證據而言
    ，苟未能發現相當證據，或證據不足為不利於被告事實之認
    定時，即應為有利於被告之認定，更不必有何有利之證據，
    亦不能以推測或擬制之方法，以為裁判基礎（最高法院29年
    度上字第3105號、40年度臺上字第86號、56年度臺上字第80
    7號判例意旨參照）。
三、檢察官認被告涉有上開犯嫌，無非係以證人乙○○、丁○○
    之證述，及匯款證明單影本、被告上開帳戶之交易明細資料
    、被告提領前揭贓款之提款機攝影機翻拍照片、查詢人口作
    業個別查詢報表各1份為其所憑之論據，訊據被告固不否認
    曾提供上開帳戶給丁○○匯入款項使用，且其曾於93年10月
    21日為丁○○提領39000元之款項，惟堅決否認有何幫助詐
    欺之犯行，其辯稱：伊與丁○○是在網路上認識的朋友，本
    件是因為伊與丁○○在網路的即時通聯絡時，他說他的證件
    及皮包都掉了，要請他家人匯錢過來，所以想借帳戶以供匯
    款使用，伊本來不想借他，但他說他身上沒有錢，所以還是
    把上開帳戶之帳號告訴他，丁○○總共借用3次，第1次3400
    0元他說是他妹妹匯進來，第2次丁○○說他還沒有辦好提款
    卡，他媽媽要匯39000元進來，第3次是他沒經過伊的同意，
    就直接叫他朋友匯了幾千元到伊的帳戶，這3次都是伊幫他
    領錢後，再把錢交給他，但第3次因為丁○○未得到伊的同
    意就請人匯款，所以伊本來不知道有人匯錢進來，是丁○○
    事後請伊幫忙去領錢，伊不知道丁○○利用該帳戶作為詐騙
    他人的工具，故無幫助詐欺之犯意等語。經查：
（一）被害人乙○○遭丁○○偽以網路拍賣方式詐騙39000元，
      該筆款項係於93年10月21日匯入被告所有上開帳戶，並經
      被告領取後交付給丁○○之事實，業經證人乙○○、曾培
      翔證述明確，被告亦坦承確有提供上開帳戶供丁○○使用
      ，且為丁○○提領款項，此外尚有網路拍賣列印資料、電
      子郵件列印資料、匯款證明單、網路申請使用人資料、電
      子郵件信箱使用人及使用情形資料、通聯調閱查詢單、被
      告上開帳戶之申請人及交易明細資料、攝影機翻拍相片各
      1份在卷可稽，證人丁○○雖否認犯行而陳稱：伊與被告
      是透過網路認識的，因為綽號「小張」的男子要賣電腦給
      乙○○，請伊打電話跟乙○○聯絡，伊就請乙○○匯款過
      來，但伊沒有帳戶，所以才跟被告借帳戶使用，經被告幫
      忙將錢領出來給伊後，伊再從中抽取3000元，並將餘款匯
      給「小張」，伊之所以請被告幫忙領錢是因為提款卡在她
      那裡，伊沒有給被告任何好處，被告是基於朋友的關係幫
      忙，被告領款後，就在花蓮縣花蓮市○○路○段620幾號將
      錢交給伊，之後她就走了等語（見偵卷第17頁至第19頁）
      ，然依據證人乙○○所述情節輔以卷內電子郵件列印資料
      、網路申請使用人資料、電子郵件信箱使用人及使用情形
      資料各1份所示，本件係證人丁○○先以電子郵件與被害
      人乙○○聯繫並留下聯絡電話，被害人乙○○始以電話向
      丁○○洽購電腦並遭詐騙，雙方聯繫中並無如證人丁○○
      所述之綽號「小張」男子出現；況若果有證人丁○○所稱
      「小張」男子之存在，其欲詐騙被害人乙○○大可親自為
      之，並請被害人乙○○將款項匯入其指定之帳戶，焉有必
      要轉手由證人丁○○處理並取得款項後，再讓其抽成之必
      要？故證人丁○○所述與實際案發經過及常情不符，其所
      供無非乃推諉卸責之詞，不能採信，被害人乙○○確係遭
      證人丁○○詐騙之事實自堪認定，合先敘明。
（二）本件經核閱檢察官所舉上開證據，除證人丁○○之證述外
      ，其餘證據至多僅能證明被害人乙○○遭詐騙而將款項匯
      入被告所有之前揭帳戶，並由被告領取款項之事實，尚無
      從證明被告係基於幫助丁○○詐欺之犯意而提供帳戶與其
      使用，而依據證人丁○○上開所證內容，其亦未曾提及被
      告提供帳戶與其使用時，是否知悉是要供其從事詐欺犯行
      用，其甚至證述：被告借伊帳戶時，伊沒有給予任何好處
      等語，則若被告確實知悉或可得而知證人丁○○借其帳戶
      使用之目的係要從事不法犯行，被告焉有可能不收取任何
      代價而干負刑事罪責之風險？是依證人丁○○所述，尚無
      從證明被告係知悉或可得而知丁○○借其帳戶之目的是要
      供不法使用，是以檢察官已有證據不足即行起訴被告之嫌
      。
（三）至於被告聲請本院傳喚之證人丙○○於本院證稱：伊與被
      告、丁○○都是在網路即時通聊天時認識，本件是丁○○
      說他的錢包不見，且說他媽媽要匯錢給他，請被告借他帳
      戶使用，伊才於晚上8點多開計程車載被告去花蓮市○○
      路跟富國路附近的中小企業銀行領錢，領到錢後，因為丁○○住在中小企業銀行斜對面，所以被告就從對面走過來
      拿錢。伊之所以知道被告借帳戶給丁○○的原因，是因為
      事前伊在網路上有看到被告詢問丁○○皮包怎麼會不見的
      事情，伊載被告去領錢時，被告也有在車上告訴伊此事，
      此外3人後來還有在外面見面，因為丁○○要謝謝我們幫
      他，所以請我們吃飯，當時被告也有詢問丁○○此事。伊
      與被告只是普通朋友，不是男女朋友關係，伊載被告去領
      錢，被告也有給車資，來回總共是300元至350元云云（見
      本院審理筆錄第3頁至第7頁），核與經隔離訊問後之被告
      於本院供稱：案發當天伊請丙○○開計程車載伊去花蓮市
      ○○路的提款機領錢，之後就打電話給丁○○要他下來拿
      錢，因為丁○○就住在對面，丁○○拿到錢後，就請丙○○載他去酒店，伊也坐上該計程車，車資丁○○說先欠著
      ，他隔天有給，伊與丙○○是男女朋友關係，大約交往2
      年，丁○○後來沒有請伊2人吃飯等語（見本院審理筆錄
      第7頁至第13頁），其2人就領款當天車資何人所付？丁○○事後是否有請其2人吃飯酬謝等事，所述均有所不符，
      證人丙○○甚至刻意隱瞞其與被告為男女朋友關係之事實
      ，此外被告係於93年10月21日上午10時許領取上開39000
      元款項，此有提款機攝影機翻拍照片1份在卷可證，證人
      丙○○卻證稱係晚上8點多載被告前往領取，與事實差距
      甚大，凡此種種均可證明證人丙○○所證有迴護被告之嫌
      ，不足採信，然縱使證人丙○○所證不足為採，此亦無從
      反證被告上開所辯不實，故本件自不得以此證人丙○○所
      述不實之事實，遽以推論被告借帳戶給丁○○使用時，具
      有幫助詐欺之犯意。
（四）檢察官於聲請簡易判決處刑書內，雖論及一般國人欲開設
      金融存款帳戶甚為容易，證人丁○○若有正當匯款需要，
      可逕匯至自己之帳戶，不必假手他人，被告明知此情猶提
      供帳戶，顯見其有幫助詐欺之犯意云云。然查隻身在外之
      人，因皮包證件遺失無從提款，而請求友人借帳戶供家人
      匯款應急使用，並無違常情，檢察官既無從舉證被告上開
      所辯不實，則被告因認知友人丁○○有急需用錢，然因皮
      包遺失而無提款卡可供使用，且無法立刻辦得帳戶供家人
      匯款之情形下，提供其自身帳戶供朋友家人匯錢應急，即
      難認被告有何幫助詐欺之不法犯意。此外，丁○○為實行
      詐騙之人，其既知悉要假手他人之帳戶以隱匿其身分，若
      被告果有幫助詐欺之犯意，其焉會渾然不知此理而仍親自
      前往提款機提領金錢，完全不懼事後遭人追查？況自卷內
      所附被告提款時之攝影機翻拍照片所示，被告提款時並無
      刻意遮蔽其外觀或容貌，其直接面對提款機之攝影鏡頭，
      表情亦甚為自然，此益足證被告係在信任丁○○有皮包遺
      失、急需家人匯錢之情形下，始提供帳戶供丁○○使用無
      誤。
（五）綜上所述，本件檢察官所舉證據不能證明被告具有幫助詐
      欺之犯意而提供帳戶供他人使用，此外，本院查無其他積
      極證據足資證明被告確有檢察官所指之犯行，本件不能證
      明被告犯罪，揆諸首揭法條及判例意旨，爰為被告無罪之
      諭知。
據上論斷，應依刑事訴訟法第452條、第301條第 1項之規定，判
決如主文。
本件經檢察官李殷財到庭執行職務。
中    華    民    國    95    年    9     月    4     日
                      臺灣花蓮地方法院刑事第三庭
                          審判長法  官    鄭培麗
                                法  官    張嘉芬
                                法  官    鄭光婷
上列正本證明與原本無異。
如對本判決不服，應於送達後10日內，向本院提出上訴狀（應抄
附繕本）告訴人或被害人如對於本判決不服者，應具備理由請求
檢察官上訴，其上訴期間之計算係以檢察官收受判決正本之日期
為準。
                                書記官
中    華    民    國    95    年    9     月    8    日


司法院資訊處製作；財團法人民間司法改革基金會備份。
